臺灣臺中地方法院刑事判決　　　　　　　　　　　　　九十年度訴字第二八六五號
　　公　訴　人　臺灣臺中地方法院檢察署檢察官
　　被　　　告　甲○○
右列被告因毒品危害防制條例案件，經檢察官提起公訴（九十年度毒偵字第五○三九
號）及移送併辦（九十年度毒偵字第五三九九號），本院判決如左：
    主  文
甲○○連續施用第一級毒品，累犯，處有期徒刑壹年。
扣案之第一級毒品海洛因（警秤毛重約零點肆公克，驗餘淨重零點壹壹公克，包裝重
零點壹捌公克），沒收銷燬之；扣案之注射針筒壹支、塑膠勺子壹支，均沒收。
    事  實
一、甲○○前曾於民國（以下同）八十八年間因違反毒品危害防制條例案件（持有第
    一級毒品），經本院於八十九年三月七日以八十八年訴字第二○九八號判處有期
    徒刑七月，撤回上訴後確定，於九十年一月十九日執行完畢，猶不知悔改；又前
    因二次施用毒品案件，先後經本院以八十八年度毒聲字第九○九號及八十八年度
    毒聲字第二七三○號裁定送勒戒處所觀察勒戒後，均認無繼續施用毒品之傾向，
    由臺灣臺中地方法院檢察署檢察官分別於八十八年二月二十四日及八十八年五月
    二十日，以八十八年度偵字第四三九三號及八十八年度偵字第八二○二、一一四
    六○號不起訴處分確定。詎甲○○於五年內復基於施用第一級毒品海洛因之概括
    犯意，先於九十年十月八日下午十七時許，在其位於臺中市○區○○里○○路二
    二二巷五二號住處，將海洛因用礦泉水稀釋後以針筒注射入皮下組織之方式，施
    用第一級毒品海洛因一次（下稱第一時點）；復於九十年十一月八日凌晨二時（
    採尿完成時點）一百二十小時即五日內某時許，在不詳地點，以不詳方式，施用
    第一級毒品海洛因一次（下稱第二時點），嗣分別於九十年十月八日下午二十時
    許、九十年十一月七日下午十七時五十分許，在臺中市○區○○里○○路二二二
    巷五二號住處、臺中市○○○路○段十七號六樓（私立中山醫學院附設孫中山先
    生紀念醫院中港院區）為警查獲，並扣得第一級毒品海洛因（毛重約○、四公克
    ，驗餘淨重○、一一公克，包裝重○、一八公克）及其所有供施用毒品之注射針
    筒一支、塑膠勺子一支。（保安處分部分，另由本院於九十年十一月二十九日以
    九十年度毒聲字第五六四○號裁定令入戒治處所施以強制戒治一年。）
二、案經臺中市警察局第一、三分局報請臺灣臺中地方法院檢察署檢察官偵查起訴及
    移送併辦。
    理  由
一、右揭第一時點之犯罪事實業據被告甲○○於本院審理時坦承不諱，且其於警訊時
    為警採集之尿液經送臺中市衛生局檢驗，亦驗出有海洛因代謝物嗎啡之陽性反應
    ，此有該局煙毒尿液檢驗成績書一份附卷可稽（見九十年度毒偵字第五○三九號
    偵查卷宗第四六頁），且被告經警查獲時扣案之白色粉末經送法務部調查局鑑驗
    結果為：送驗白粉含有第一級第六項毒品海洛因成分，淨重○、一一公克，包裝
    重○、一八公克，此有法務部調查局（九○）陸一第00000000號鑑定通
    知書（見九十年毒偵字第五三九九號偵查卷第五二頁）附卷及有被告所有供施用
    毒品之注射針筒、塑膠勺子各一支扣案可資佐證，足徵被告之自白與事實相符，
    其確有施用第一級毒品海洛因之犯行。右揭第二時點之犯罪事實，訊據被告矢口
    否認有何施用第一級毒品海洛因之犯行，辯稱：伊並沒有施用海洛因，會有毒品
    反應，可能是因為伊有痛風的疾病，為了減輕痛苦所以去向藥局買「嗎啡水」之
    藥品注射後，才因此於檢驗時造成毒品陽性反應，該「嗎啡水」是在向上路與美
    村路交叉口附近之藥局買的，該藥局名稱中為「○新」，賣給我藥水的是一個男
    的店員，約三十多歲，我只有買過一次，買的時間約於九十年十一月五日至七○
    左右，購買的價錢約一支新臺幣四百元等云云，惟查：
    （一）被告雖以前詞置辯，惟僅憑被告之辯詞尚難遽認被告確有於其所指稱之時
    、地注射其所稱之「嗎啡水」藥物，且本院根據被告之供述，指示臺中市第一分
    局警員賴明義前去該藥局實地查訪之結果，報稱：經到達甲○○所指之「麗新」
    藥局實地查訪周鈺翔（六十一年次），其稱（經提供甲○○照片指認）：於九十
    年十一月五日至七日間，並未見到甲○○前來藥局購買藥物，且藥局內並無買賣
    違法之毒品藥類，且「嗎啡水」不能有解毒作用，醫學上所用的「嗎啡」是用在
    癌症止痛功能等語。此有該警員出具之專案查訪工作報告表一份在卷可稽，是被
    告空言辯稱，尚難採信。（二）被告於九十年十一月八日凌晨二時許，為警查獲
    時所採集之尿液，經送臺中市衛生局檢驗檢驗，確檢驗出有海洛因代謝物嗎啡之
    陽性反應，此有該局煙毒尿液檢驗成績書一份附卷可稽（見九十年度毒偵字第五
    三九九號偵查卷宗第五四頁）在卷可稽；（三）按一般吸食或施打毒品，八小時
    內約有八十％量於尿中排出，二十四小時後剩餘量之九十％再排出，七十二小時
    後仍微量排出，而因人體代謝差異（即成癮者），其代謝時間慢，故於一百二十
    小時內，利用較具公信力之儀器（如氣相層析質譜儀）仍可能被檢測出。此經憲
    兵司令部八十年五月七日（八十）鑑驗字第一七四六號函示甚明，是經採集尿液
    送檢驗呈有嗎啡之陽性反應者，通常可認定其於採尿前之一百二十小時即五日內
    有施用嗎啡類毒品，是顯見被告其於前開時地確有施用第一級毒品海洛因之情甚
    明；（四）再按尿液毒品反應之檢驗，若單以「免疫分析法」檢驗，有可能因交
    叉反應（ｃｒｏｓｓｒｅａｃｔｉｏｎ），而對服用幾種其他非煙毒或甲基安非
    他命藥物者之尿液產生偽陽性之結果，然若搭配「薄層分析法（ｔｏｘｉ－ｌａ
    ｂ），則可摒除絕大部分之偽陽性問題，若使用「氣相層析質譜儀分析法」確認
    ，則可完全排除偽陽性之干擾（行政院國軍退除役官兵輔導委員會臺北榮民總醫
    院（八三）北總內字第六三○五九號函、法務部調查局（八五）發技（一）字第
    八五一一四九五二號函參照）。本件被告自承有於上揭為警通知定期採尿時、地
    親自採尿指封無誤（見本院九十一年二月五日審理筆錄），且尿液檢驗方法乃經
    前開衛生局以「薄層分析法（ｔｏｘｉ－ｌａｂ）檢驗後，仍呈毒品安非他命之
    陽性反應，參諸前揭說明，被告所辯稱尿液中呈有海洛因陽性反應，可能係注射
    「嗎啡水」所致云云，自屬無據，不足為其有利之認定；此外，被告前因二次施
    用毒品案件，先後經本院以八十八年度毒聲字第九○九號及八十八年度毒聲字第
    二七三○號裁定送勒戒處所觀察勒戒後，均認無繼續施用毒品之傾向，由臺灣臺
    中地方法院檢察署檢察官分別於八十八年二月二十四日及八十八年五月二十日，
    以八十八年度偵字第四三九三號及八十八年度偵字第八二○二、一一四六○號不
    起訴處分確定，此有上開不起訴處分書二份及臺灣高等法院被告全國前案紀錄表
    、臺灣臺中地方法院檢察署刑案資料查註紀錄表各一份在卷足憑。是被告於五年
    內三犯毒品危害防制條例第十條第一項之罪，事證明確，犯行堪以認定。
二、按海洛因係毒品危害防制條例第二條第二項第一款所稱之第一級毒品，被告甲○
    ○施用海洛因之行為，係犯毒品危害防制條例第十條第一項施用第一級毒品罪。
    被告持有第一級毒品海洛因後，進而施用，其持有之低度行為應被施用高度行為
    所吸收，不另論其持有第一級毒品罪；又被告先後二次施用海洛因行為，時間緊
    接，犯罪構成要件相同，顯係基於概括之犯意而反覆為之，為連續犯，應依刑法
    第五十六條規定論以一罪，並加重其刑；再被告前曾於八十八年間因違反毒品危
    害防制條例案件（持有第一級毒品），經本院於八十九年三月七日以八十八年訴
    字第二○九八號判處有期徒刑七月，撤回上訴後確定，於九十年一月十九日執行
    完畢，此有臺灣臺中地方法院檢察署刑案資料查註紀錄表及臺灣高等法院被告全
    國前案紀錄表各一份在卷足憑，其於五年以內再犯本件有期徒刑以上之罪，為累
    犯，應依刑法第四十七條之規定，遞加重其刑。爰審酌被告曾有違反毒品危害防
    制條例之素行，經二次觀察勒戒及不起訴處分後，仍不知悔改，與其犯罪之動機
    、目的、手段、吸食海洛因之時間與次數、所生危害係屬藥物自殘，尚未嚴重破
    壞社會秩序、侵害他人權益及犯罪後坦承不諱態度良好等一切情狀，量處如主文
    所示之刑。
三、又按檢察官就犯罪事實一部起訴者，其效力及於全部，刑事訴訟法第二百六十七
    條定有明文；經查本件公訴人提起公訴之部分（九十年度毒偵字第五○三九號部
    分），與移送併辦之部分（九十年度毒偵字第五三九九號部分）兩罪間有連續犯
    之關係，已如前述，屬裁判上一罪，本院自應就移送併辦之部分併予審理，附此
    敘明。
四、末查，扣案之第一級毒品海洛因（毛重約○、四公克，驗餘淨重○、一一公克，
    包裝重○、一八公克）係被告所有，業據被告陳明在卷，且屬毒品危害防制條例
    第二條第二項第一款所稱之第一級毒品，爰依同條例第十八條第一項前段規定沒
    收銷燬之；另扣案之注射針筒一支、塑膠勺子一支，係被告所有供施用海洛因所
    用之物，並據被告供明在卷，爰依刑法第三十八條第一項第二款規定，併宣告沒
    收之。此外，扣案之第一級毒品海洛因三包（警秤毛重約○、九公克，驗餘淨重
    ○、四九公克、包裝重○、五六公克），係屬他案被告謝德松所有（謝德松業已
    死亡），並非本案被告所有，業據被告供明在卷及當時查獲之警員賴明義於本院
    審理時證述明確，應於謝德松之案件內宣告沒收銷燬為宜，爰不於本案宣告沒收
    銷燬之，附此敘明。
據上論斷，應依刑事訴訟法第二百九十九條第一項前段，毒品危害防制條例第十條第
一項、第二十條第三項、第十八條第一項前段，刑法第十一條前段、第五十六條、第
四十七條，第三十八條第一項第二款，判決如主文。
中      華      民      國    九十一    年      二      月      十八    日
                              臺灣臺中地方法院刑事第六庭
                                  審判長法  官  梁  堯  銘
                                        法  官  許  旭  聖
                                        法  官  洪  堯  讚
右正本證明與原本無異。
如不服本判決，應於送達後十日內向本院提出上訴狀 （須附繕本） ，上訴於台灣高等
法院台中分院。
                                        書記官
中      華      民      國    九十一    年      二      月      十八    日
附錄論罪科刑法條
毒品危害防制條例第十條第一項
施用第一級毒品者，處六月以上五年以下有期徒刑。
